臺灣新竹地方法院刑事判決　　　　　　　　96年度易字第77號
　　公　訴　人　臺灣新竹地方法院檢察署檢察官
　　被　　　告　乙○○
　　　　　　　　　　　　　樓
上列被告因詐欺案件，經檢察官聲請簡易判決處刑（95年度偵字
第2446號），本院改依通常程序判決如下：
    主  文
本件免訴。
    理  由
一、(1)按案件曾經判決確定者，應諭知免訴之判決；又免訴之判
    決，得不經言詞辯論為之，刑事訴訟法第302條第1款及第30
    7條分別定有明文。又案件曾經判決確定者，應為免訴之判
    決，此項原則關於實質上一罪或裁判上一罪，均有其適用。
    連續犯係裁判上之一罪，其一部分犯罪事實曾經判決確定者
    ，其效力當然及於全部，故檢察官復將其他部分重行起訴，
    亦應諭知免訴之判決（最高法院49年台非字第20號判例參照
    ）。(2)次按判決應宣示之，但不經言詞辯論之判決，不在此
    限，刑事訴訟法第224條第1項定有明文；又裁判制作裁判書
    者，除有特別規定外，應以判決正本送達於當事人、代理人
    、辯護人及其他受裁判之人，同法第227條第1項亦著有規定
    。是裁判宣示或送達於當事人、代理人、辯護人或其他受裁
    判之人時，始對外發生裁判之效力，如裁判未經宣示復未送
    達者，則對外尚不發生效力，自無拘束力可言，最高法院82
    年度台非字第311號刑事判決要旨參照。依同法第455條之規
    定，書記官接受簡易判決原本後，應立即制作正本送達於當
    事人，從而刑事簡易案件之判決，既未經宣示，該判決自應
    以正本送達於當事人時，始對外發生效力，則地方法院依簡
    易程序判決後，因未上訴而確定，其判決確定既判力對於時
    間效力之範圍，應以判決正本送達時為準。
二、本件聲請意旨略以：被告乙○○知悉一般人無故取得他人金
    融帳戶使用之行徑常與財產犯罪之需要密切相關，且取得他
    人存摺之目的在於方便取得贓款及掩飾犯行不易遭人追查，
     又對於提供帳戶予他人使用雖無必引發他人萌生犯罪之確
     信，但仍以縱若有人持以犯罪亦無違反其本意之幫助犯意
     ，竟仍基於幫助詐騙集團向人詐欺財物之犯意，於民國95
     年2月間某日，在臺北市○○路圓環附近，以每本新臺幣（
     下同）3千元之價格，將其所開立之台新國際商業銀行新竹
     分行、上海商業銀行新竹分行、中國信託商業銀行新竹分
     行、台北富邦銀行新竹分行之存摺、提款卡及密碼等售予
     自稱「羅哥」、「小胖」之詐騙集團成員使用，以此方式
     幫助詐騙集團詐欺取財。嗣真實姓名年籍不詳綽號「小虎
     」之詐騙集團成員於95年3月5日致電被害人甲○○佯稱欲
     介紹特種行業小姐，但須查詢其身分，被害人甲○○誤信
     為真，乃依「小虎」指示於同日凌晨3時24分許，至桃園縣
     桃園市○○路之台新國際商業銀行自動櫃員機前，依指示
     操作後，發現其存款共10萬元已匯入被告乙○○所開立之
     台新國際商業銀行新竹分行帳戶（帳號為00000000000000
     號）內，始知受騙而報警循線查知上情，因認被告涉犯刑
     法第339條第1項、第30條之幫助詐欺罪嫌等語。
三、經查：
（一）訊據被告乙○○就其於95年2月間某日，在台北市○○路
      圓環附近，以每個帳戶3千元之價格，將其原本開立之上
      海商業銀行新竹分行帳戶及新開立之台新國際商業銀行新
      竹分行、中國信託商業銀行新竹分行、台北富邦銀行新竹
      分行帳戶出售予自稱「羅哥」、「小胖」之不詳人士，共
      得款1萬2千元等事實，業於偵訊中坦承不諱，並經被害人
      甲○○於警詢中指述遭詐騙情節在卷可參，且有台新國際
      商業銀行自動櫃員機交易明細表、被告開戶及交易明細等
      等件附卷可稽，是認被告於前揭時、地，幫助詐欺取財犯
      行，堪予認定，
（二）惟查：被告基於幫助詐欺之犯意，於95年2月22日，將其
      所申請之富邦商業銀行（下稱富邦銀行）新竹分行帳號
      000000000000號之存摺、金融卡及密碼，在新竹火車站前
      ，以每份新臺幣6,000元之代價，販售予綽號「小羅」之
      男子，以此方式幫助他人詐騙財物，而不違背其本意。嗣
      某犯罪集團之不詳人士，於95年3月2日14時許，以電話向
      被害人林依玲訛稱，其先生呂冠霖及其友人，均向不詳人
      士借貸6萬元，若不如期償還上開債務，呂冠霖恐有生命
      危險，致被害人林依玲心生畏懼，而依該不詳人士之指示
      ，前往台北市○○○路○段富邦銀行自動櫃員機，依其指
      示操作，而將3萬元轉入被告所有之上開富邦銀行帳戶內
      ，被告涉犯幫助詐欺取財案件，業經本院新竹簡易庭於95
      年11月27日以95年度竹簡字第1195號判處有期徒刑4月、
      諭知易科罰金折算標準，該簡易判決於95年11月29日合法
      送達至被告於偵查中聲請變更送達之處所「新竹縣竹北市
      ○○○街1段200號1樓」（見95年度聲他字第243號），嗣
      因被告、檢察官均未提起上訴而於95年12月9日判決確定
      等情，有上開簡易判決、送達證書影本及臺灣高等法院被
      告前案紀錄表等各1份在卷可按。
（三）上開2案件之犯罪時間均為95年2月間，犯罪手法均為：
      將被告之上海商業銀行新竹分行帳戶、台新國際商業銀行
      新竹分行、中國信託商業銀行新竹分行、台北富邦銀行新
      竹分行帳戶出售予自稱「羅哥」或「小羅」之不詳人士，
      嗣供詐騙集團詐騙不特定之被害人匯款所用。從而，被告
      一次出售4個帳戶行為，幫助詐騙集團分2次詐騙上開被害
      人甲○○、林依玲，係一行為觸犯2次幫助詐欺取財罪，
      為同種想像競合犯，是被告為上開2次幫助詐欺取財犯行
      ，核屬想像競合犯之裁判上一罪關係，從而，本案起訴之
      幫助詐欺取財犯行，應認為上開合法確定之簡易判決效力
      所及，依照首揭之規定、說明，本件爰不經言詞辯論，逕
      為諭知免訴之判決。
四、據上論斷，依刑事訴訟法第452條、第302條第1款、第307條
    ，判決如主文。
中　　華　　民　　國　　96　　年　　1 　　月　　31　　日
                  刑事第一庭審判長  法　  官    賴淑敏
                                    法    官    李毓華
                                    法    官    黃美文
以上正本證明與原本無異。
如不服本判決應於收受本判決後10日內向本院提出上訴書狀，其
未敘述上訴理由者，並得於提起上訴後10日內向本院補提理由書
狀 (均須按他造當事人之人數附繕本)「切勿逕送上級法院」。
中　　華　　民　　國　　96　　年　　1 　　月　　31　　日
                                    書 記 官    陳怡芳
